【裁判字號】    89,訴,1209
【裁判日期】    900403
【裁判案由】    綜合所得稅
【裁判全文】
高雄高等行政法院判決                            八十九年度訴字第一二０九號
                              .
    原      告  甲○○
    被      告  財政部高雄市國稅局
    代  表  人  乙○○ 局長
    訴訟代理人  丙○○
右當事人間因綜合所得稅事件，原告不服財政部八十九年十一月十三日台財訴第00
00000000號所為之訴願決定，提起行政訴訟。本院判決如左：
    主  文
原告之訴駁回。
訴訟費用由原告負擔。
    事  實
甲、事實概要：
    原告為百千屋建設股份有限公司（以下簡稱百千屋建設公司）之股東，被告所屬
    新興稽徵所以該公司截至民國八十二年度止，累積未分配盈餘為新台幣（下同）
    八三、三一四、七九四元，超過已收資本額二八、０００、０００元，被告所屬
    新興稽徵所乃函請該公司於規定期限內辦理增資或分配，惟該公司未依規定辦理
    ，被告乃就該公司全部累積未分配盈餘，按原告投資額比例，計算歸課原告八十
    六年度營利所得二、九七五、五二八元，併課其綜合所得稅，原告不服，申經復
    查結果，未獲變更，提起訴願，亦遭決定駁回，乃提起本件行政訴訟。
乙、兩造聲明：
一、原告聲明求為判決：
（一）訴願決定及原處分均撤銷。
（二）訴訟費用由被告負擔。
二、被告聲明求為判決：
（一）原告之訴駁回。
（二）訴訟費用由原告負擔。
丙、兩造主張理由：
一、原告起訴意旨略以：
    原告並無參與百千屋建設公司之投資，係該公司股東吳清其拜託要求以原告之身
    分證影本，充為該公司之員工，以資報扣員工薪資，減低其公司所得稅額，原告
    並未到公司上班，更無資力參與投資為股東，詎該吳清其竟擅自將原告列為該公
    司之股東。又就原告之財力，究否有一百萬元之投資能力事實，不能以該公司呈
    報經濟部之股東名冊及投資金額遽認係原告所投資，原處分不予詳查，有失公平
    等語。
二、被告答辯意旨略以：
（一）百千屋建設公司截至八十二年度止之累積未分配盈餘為八三、三一四、七九四
      元，超過已收資本額二八、０００、０００元，被告所屬新興稽徵所乃於八十
      五年三月十五日以財高國稅新審字第八五００二三一七號函分別請該公司負責
      人楊茂雄（已於八十三年死亡）及董事吳鴻豪、吳鳳英、張鵬飛、監事甲○○
      於文到十日內派員檢據核對更正未分配盈餘累積數，並於一個月內選定加徵營
      利事業所得稅或於八十五年內辦理增資或分配，因該公司及部分董事他遷不明
      ，無法送達，乃於八十五年五月二十一日公告送達，惟該公司並未依限期辦理
      ，被告將全部累積未分配盈餘八三、三一四、七九四元，按每股份應分配數予
      以歸課原告八十六年度營利所得二、九七五、五二八元，並無不合。
（二）原告於復查及訴願申請主張百千屋建設公司於八十年度購買高雄市○○區○○
      段二小段土地興建房屋，因該土地被法院查封嗣經和解，又逢建材上漲致損失
      數億元，該公司於八十一年度就已破產結束，所投資之資本已泡湯一空，何來
      所得可言，惟據被告查得該公司最近一年（八十一年）營利事業所得稅結算申
      報書資產負債表之累積未分配盈餘為八四、六二六、一九二元，是並無財政部
      八十三年二月三日台財稅第八三一五八二七六六號函釋，無歸戶課徵股東所得
      稅價值之情形，且查百千屋建設公司雖於八十三年一月一日擅自歇業，惟未向
      主管機關申請解散登記，或經法院宣布破產，亦無財政部七十四年五月十四日
      台財稅第一五九三五號函釋之適用，被告歸課其營利所得並無違誤。
（三）原告於起訴時改稱其並無參與百千屋建設公司之投資云云，查依百千屋建設公
      司設立登記之董事、股東名單所載原告係百千屋公司之股東，被告依該資料歸
      課其營利所得並無違誤。又原告如明知該公司股東吳清其為逃漏百千屋建設公
      司之營利事業所得稅額，要求其提供身分證影本充當該公司員工幫助該公司虛
      報薪資而未予拒絕，即屬幫助他人逃漏稅行為，所辯核不足採。
    理  由
一、按「公司組織之營利事業，其未分配盈餘累積數超過已收資本額二分之一以上者
    ，應於次一營業年度內，利用未分配盈餘，辦理增資；增資後未分配盈餘保留數
    ，以不超過本次增資後已收資本額二分之一為限；其未依規定辦理增資者，稽徵
    機關應以其全部累積未分配之盈餘，按每股份之應分配數歸戶，並依實際歸戶年
    度稅率，課徵所得稅。前項所稱未分配盈餘，以經主管稽徵機關核定之營利事業
    所得額，減除左列各項後之餘額為準：：：。」為行為時所得稅法第七十六條之
    一所明定。又行為時促進產業升級條例第十五條第一項前段規定，公司得在不超
    過已收資本額之限度內，保留盈餘，不應予分配。另「（一）稽徵機關於核定公
    司之營利事業所得稅時，發現其未分配盈餘累積數已超過法定限額，應即行通知
    公司於文到十日內派員檢送所得稅法第七十六條之一第二項規定得減除項目之證
    明文件核對未分配盈餘累積數，並於文到一個月內選定就超過可保留額度加徵百
    分之十營利事業所得稅或於次一營業年度（及時歸戶案件）或查獲年度（未及時
    歸戶案件）之十二月三十一日以前辦理增資或分配。（二）經核對其未分配盈餘
    累積數確已超過法定限額，並選定依所得稅法第七十六條之一規定辦理者，或逾
    期未選定加徵營利事業所得稅者，稽徵機關應以所得稅法第七十六條之一第一項
    規定所稱『次一營業年度』或未及時歸戶案件『查獲年度』之十二月三十一日股
    東名簿所載股東為對象，於翌年按每股東之應分配數予以歸戶，並將課稅所得資
    料通報本部財稅資料中心及公司，由公司通知其股東將歸戶課稅所得併入歸戶年
    度所得申報納稅；如未將該分配數申報為所得，於核定其該年度所得稅時應併入
    計課。」為財政部七十七年十二月三十日台財稅第七七０六六七五五０號函所明
    釋。
二、經查：
（一）原告有參與百千屋建設公司投資，為該公司股東之事實，為其於陳情、訴願時
      所自承在卷，有陳情書、訴願書附於原處分卷可稽，並有該公司股東名簿、股
      東臨時會議事錄影本附於原處分卷可佐，事證明確，堪信為真實。
（二）百千屋建設公司截至八十二年度止之累積未分配盈餘為八三、三一四、七九四
      元，超過已收資本額二八、０００、０００元，被告所屬新興稽徵所以八十五
      年三月十五日財高國稅新審字第八五００二三一七號函分別請該公司（負責人
      楊茂雄於八十三年度死亡）及董事吳鴻豪、吳鳳英、張鵬飛、監事甲○○於文
      到十日內派員檢據核對更正未分配盈餘累積數，並於一個月內選定加徵營利事
      業所得稅或於八十五年內辦理增資或分配，有前開函影本附卷可按，惟該公司
      並未依限期辦理，被告將全部累積未分配盈餘八三、三一四、七九四元，按每
      股份應分配數予以歸課原告八十六年度營利所得二、九七五、五二八元，揆諸
      首揭規定及函釋意旨，並無不合。
（三）又原告於復查及訴願申請主張百千屋建設公司於八十年度購買高雄市○○區○
      ○段二小段土地興建房屋，因該土地被法院查封嗣經和解，又逢建材上漲致損
      失數億元，該公司於八十一年度就已破產結束，所投資之資本已泡湯一空，何
      來所得云云。惟依被告所查得該公司最近一年即八十一年之營利事業所得稅結
      算申報書資產負債表之累積未分配盈餘為八四、六二六、一九二元，因此無財
      政部八十三年二月三日台財稅第八三一五八二七六六號函釋，無歸戶課徵股東
      所得稅價值之情形，且百千屋建設公司雖於八十三年一月一日擅自歇業，然並
      未向主管機關申請解散登記，或經法院宣告破產，自亦無財政部七十四年五月
      十四日台財稅第一五九三五號函釋之適用。從而，被告歸課其營利所得，應無
      不合。
三、綜上所述，原告為百千屋建設公司之股東，該公司截至民國八十二年度止，累積
    未分配盈餘八三、三一四、七九四元，超過已收資本額二八、０００、０００元
    ，且未依規定辦理增資或分配，被告乃就該公司全部累積未分配盈餘，按原告投
    資額比例，計算歸課原告八十六年度營利所得二、九七五、五二八元，併課其綜
    合所得稅，為無不合，訴願決定亦予維持，核無違誤，原告起訴意旨予以指摘，
    為無理由，應予駁回。
據上論結，本件原告之訴為無理由，爰依行政訴訟法第一百九十五條第一項後段、第
九十八條第三項前段，判決如主文。
中     華     民     國      九十      年      四      月      三       日
                    高 雄 高 等 行 政 法 院  第 三 庭
                                審 判 長 法  官    林 茂 權
                                         法  官    江 幸 垠
                                         法  官    戴 見 草
右為正本係照原本作成。
如不服本判決，應於判決送達後二十日內向本院提出上訴書狀，其未表明上訴理由者
，應於提起上訴後二十日內向本院提出上訴理由書（須按對造人數附繕本）；如於本
判決宣示或公告後送達前提起上訴者，應於判決送達後二十日內補提上訴理由書（須
附繕本）。未表明上訴理由者，逕以裁定駁回。
提起上訴應預繳送達用雙掛號郵票七份（每份三十四元）。
中      華      民      國     九十     年      四      月      三      日
                                     法院書記官    藍 慶 道


司法院資訊處製作；財團法人民間司法改革基金會備份。
